【裁判字號】    99,台上,7140
【裁判日期】    991118
【裁判案由】    強盜
【裁判全文】
最高法院刑事判決            九十九年度台上字第七一四○號
上  訴  人  黃敏孝
            賴承恩
上列上訴人等因強盜案件，不服台灣高等法院中華民國九十九年
八月二十日第二審判決（九十九年度上訴字第一九九九號，起訴
案號：台灣桃園地方法院檢察署九十八年度偵字第二三五七三號
），提起上訴，本院判決如下：
    主  文
上訴駁回。
    理  由
按刑事訴訟法第三百七十七條規定，上訴於第三審法院，非以判
決違背法令為理由，不得為之。是提起第三審上訴，應以原判決
違背法令為理由，係屬法定要件。如果上訴理由書狀並未依據卷
內訴訟資料，具體指摘原判決不適用何種法則或如何適用不當，
或所指摘原判決違法情事，顯與法律規定得為第三審上訴理由之
違法情形，不相適合時，均應認其上訴為違背法律上之程式，予
以駁回。本件上訴人黃敏孝上訴意旨略稱：(一)、請鈞院撤銷原判
決，另為妥適之量刑，以符合比例、平等及罪刑相當之原則。(二)
、黃敏孝自警詢時起至原審審理中，對於本件犯罪事實均坦承不
諱，完全配合檢、警之調查，使案件能快速結案。黃敏孝在完全
自白之情況下，被原審判處重刑，請能法外施恩，從輕量刑。上
訴人賴承恩上訴意旨略稱：(一)、依原審認定之犯罪事實，賴承恩
如何與其餘共同被告有強盜之犯意聯絡及分擔之角色，未詳加調
查，有調查未盡之違法。(二)、賴承恩經黃敏孝介紹擔任瑞昇公司
（即瑞昇建材工程有限公司，下稱瑞昇公司）之員工，因自幼智
力不足，一般判斷力不及正常人，致捲入此一案件。原審就此共
同強盜犯罪，應調查而未調查。(三)、犯罪事實應依證據認定之，
無證據不得推定其犯罪事實。原判決關於事實之認定，有多處矛
盾。(四)、賴承恩素行良好，被訴此強盜案，致被科處罪刑，內心
痛苦甚深。上訴（之目的）在於指正原判決之謬誤與維護清譽。
(五)、茲提供「國軍桃園總醫院」體格檢查表（按係台灣省桃園縣
龍潭鄉役男體格檢查表）一紙，證明賴承恩所言屬實，非憑空捏
造，請判決無罪或發回更審云云。
惟查：上訴第三審法院之案件，是否以判決違背法令為上訴理由
，應就上訴人之上訴理由書狀加以審查，至原判決究有無違法，
與上訴是否以違法為理由為兩事（參考本院七十一年台上字第七
七二八號判例）。本件原判決綜合全案卷證資料，本於事實審法
院採證認事之職權，認定林聰勳為珠寶商，緣另案偵查之黃盛德
曾與林聰勳買賣珠寶，竟萌生歹念，於民國九十八年十月十四日
之前某日，與黃敏孝、賴承恩及已判刑確定之何富立、陳三榮共
同基於意圖為自己不法所有之犯意聯絡，在桃園縣觀音鄉○○路
○段四九○號黃盛德所經營之瑞昇公司內，謀議強盜林聰勳之珠
寶財物。五人謀議推由黃盛德出面佯以欲購買珠寶，約林聰勳攜
帶珠寶、錶飾至瑞昇公司供挑選，俟其到達後即由黃敏孝、賴承
恩、何富立、陳三榮下手強盜財物，黃盛德則負責駕車在附近等
候，以便接應逃逸。謀議既定，黃盛德乃於九十八年十月十四日
下午三時四十一分許，以其使用之0000000000號行動電話撥打林
聰勳使用之0000000000號行動電話，向林聰勳佯稱欲購買珠寶，
相約於同日下午六時在瑞昇公司見面。嗣林聰勳依約攜帶珠寶至
瑞昇公司二樓後，何富立即持黃盛德所提供之不明槍枝一支（未
扣案，無法證明是否屬於槍砲彈藥刀械管制條例所列管之具殺傷
力槍枝），喝令林聰勳不准動，並拉槍機滑套以示威嚇，黃敏孝
、陳三榮、賴承恩則以膠帶捆綁林聰勳之雙手、雙腳，以強暴、
脅迫之方法至使林聰勳不能抗拒，任由渠等強行劫取香奈兒 J12
鑽錶六只、愛彼男鑽錶一只、法蘭克穆勒男鑽錶一只、江詩丹頓
1971女鑽錶一只、伯爵男鑽錶三只、勞力士男運動錶三只、卡迪
兒藍氣球男錶三只、江詩丹頓男鑽錶一只、蕭邦鏤空男鑽表一只
、Ｋ金鑽石男手鍊二條、一克拉鑽戒十八只、小鑽一件共三十克
拉、18mm白珍珠十顆、行動電話一具及林聰勳配戴之一克拉鑽戒
一只（依林聰勳證述，上開財物市值共約新台幣《下同》七百萬
元）及現金一萬元、支票三張、身分證一張、健保卡一張、信用
卡六張、提款卡三張，得手後逃逸。依原計畫，黃盛德本應負責
開車接應，然其女友楊靜怡突然表示欲與之分手致無法分身，因
而商請其對於強盜部分不知情之堂弟黃盛華開車至約定地點等候
，並告知黃敏孝事成之後逕與黃盛華聯絡。黃敏孝遂於同日下午
六時二十二分許撥打電話確認停車位置後，即與賴承恩、何富立
、陳三榮乘坐黃盛華駕駛之自用小客車逃逸，駛往桃園縣觀音鄉
○○路與台66線交叉路口之便利商店前與黃盛德會合，二車一同
南下並由黃盛德負責銷贓（黃盛華被訴贓物罪嫌部分，業經第一
審判刑確定）等情。因而維持第一審論處黃敏孝、賴承恩意圖為
自己不法之所有，結夥三人以上，以強暴、脅迫至使不能抗拒，
而取他人之物（各處有期徒刑八年）罪刑之判決，駁回上訴人等
在第二審之上訴。已依據卷內資料，說明：前揭事實，迭據黃敏
孝、賴承恩坦承不諱，核與已判刑確定之共同被告陳三榮、何富
立，及被害人林聰勳證述之情節相符。並有黃盛華與林聰勳間之
電話通聯紀錄附卷，及查獲何富立、黃敏孝時所起出林聰勳遭強
盜之贓物戒指二只可資佐證。因認上訴人等確有前揭共同加重強
盜犯行，已逐一說明其所憑之證據及認定之理由。上訴意旨對於
原判決所為前揭論斷，並未依據卷內資料，具體指摘有何違背法
令情形。且查：(一)、關於刑之量定，係實體法賦予法院得依職權
裁量之事項，苟已以行為人之責任為基礎，審酌刑法第五十七條
各款所列事項而未逾越法律所規定之範圍，或濫用其權限，即不
得任意指摘為違法，以為第三審上訴之理由。查刑法第三百三十
條第一項之加重強盜罪，其法定本刑為「七年以上有期徒刑」。
原審如何依據前揭規定，就刑法第五十七條各款所列事項，審酌
黃敏孝之一切情狀，維持第一審對黃敏孝量處有期徒刑八年罪刑
之判決，駁回其在第二審之上訴，已詳為說明（見原判決第七頁
第十四行至第二十一行）。此乃事實審法院職權之適法行使，並
未逾越法律所規定之範圍，或濫用其權限。黃敏孝上訴意旨以：
原判決量處重刑，請能法外施恩，從輕量刑，以符合比例、平等
及罪刑相當之原則云云。係以自己之說詞，任意指摘，並非適法
之第三審上訴理由。(二)、「精神耗弱人之行為，依（修正前）刑
法第十九條第二項之規定，僅係得減輕其刑，並非必減，即係法
院依職權自由裁量之事項，原判決既未減輕其刑，事實欄與理由
欄關於上訴人是否精神耗弱人之記載與敘述，依刑事訴訟法第三
百八十條之規定，自屬於判決無影響」（參考本院七十八年台上
字第三九四九號判例）。賴承恩雖提出「台灣省桃園縣龍潭鄉役
男體格檢查表」一紙，主張其智力不足（智商為七十九），但是
否有前揭得減輕其刑情形，既非必減，而屬於法院得依職權裁量
之事項，則此部分爭辯，依刑事訴訟法第三百八十條規定，亦非
適法之上訴理由。(三)、事實之認定與證據之取捨，乃事實審法院
之職權，苟其事實之認定及證據之取捨，並不違背經驗法則與論
理法則，即不容任意指為違法而執為上訴第三審之理由。上訴人
等其餘之指摘，係對於原判決已說明事項及屬原審採證認事職權
之適法行使，持憑己見而為不同之評價，且重為事實之爭執，均
與法律規定得為第三審上訴理由之違法情形，不相適合。其等之
上訴違背法律上之程式，應予駁回。
據上論結，應依刑事訴訟法第三百九十五條前段，判決如主文。
中    華    民    國  九十九  年   十一   月   十八   日
                      最高法院刑事第五庭
                          審判長法官  謝  俊  雄  
                                法官  陳  世  雄  
                                法官  魏  新  和  
                                法官  徐  文  亮  
                                法官  吳  信  銘  
本件正本證明與原本無異
                                      書  記  官  
中    華    民    國  九十九  年   十一   月  二十二  日
                                                       s

司法院資訊處製作；財團法人民間司法改革基金會備份。
